【裁判字號】    90,訴,562
【裁判日期】    900831
【裁判案由】    槍砲彈藥刀械管制
【裁判全文】
臺灣板橋地方法院刑事判決                            九十年度訴字第五六二號
    公  訴  人  臺灣板橋地方法院檢察署檢察官
    被      告  甲○○
右列被告因違反槍砲彈藥刀械管制條例案件，經檢察官提起公訴（九十年度偵字第二
三九九號），本院判決如左：
    主  文
甲○○未經許可，持有子彈，累犯，處有期徒刑參月，併科罰金新臺幣貳萬元，有期
徒刑如易科罰金、罰金如易服勞役，均以銀元參佰元即新台幣玖佰元折算壹日。
扣案具有殺傷力之子彈貳顆（未經試射及拆解者）均沒收。
    事  實
一、甲○○曾於民國八十六年間因違反麻醉藥品管理條例等案件，經本院以八十六年
    度訴字第一六二五號判決應執行有期徒刑七月確定，於八十七年六月二十五日執
    行完畢；嗣於八十九年九月初，某真實姓名年籍不詳之綽號「阿忠」之成年男子
    持具有殺傷力之子彈五顆，至台北縣板橋市○○路○段八十七巷一０八號四樓甲○○之住處，將上開子彈五顆交付甲○○，以抵償其積欠甲○○之債務，甲○○
    明知未經許可，不得持有具殺傷力之子彈，竟未經許可，收受上開子彈五顆後放
    置在前揭住處而非法持有之。其後，臺北市政府警察局中山分局警員乙○○及丙○○等人於九十年一月十六日晚上十一時許，至前揭甲○○住處查察毒品案時，
    甲○○於有偵查犯罪職權之公務員發覺其持有上開子彈前，即向乙○○及丙○○
    自首並報繳其持有之上開子彈五顆（甲○○另報繳「阿忠」同時交付之金屬玩具
    手槍一支及玩具手槍用子彈九顆，經鑑定結果均不具殺傷力）。
二、案經臺北市政府警察局中山分局報請臺灣板橋地方法院檢察署檢察官偵查起訴。
    理  由
一、右開事實，業據被告甲○○於警訊、檢察官訊問及本院審理時自白不諱，並有上
    開具殺傷力之子彈五顆扣案可資佐證。又上開子彈五顆經內政部警政署刑事警察
    局鑑定結果，認係以玩具手槍用金屬彈殼加裝直徑約四點五釐米之鋼珠而成，經
    試射二顆結果，均能擊發，均具有殺傷力，有該局九十年二月二日刑鑑字第八０
    五三號鑑驗通知書一份在卷可憑；嗣檢察官再將未經試射之上開子彈三顆送請法
    務部調查局鑑定，經該局拆解一顆檢視結果，除於內部裝填底火及可增加威力之
    敏感火藥，另於子彈前端加裝直徑四點六五釐米、重量零點二二公克之球形金屬
    彈頭，依其組合構造由適合槍枝擊發於近距離具有殺傷力，認已符合槍砲彈藥刀
    械管制條例所列管之彈藥，亦有該局九十年二月二十七日（九十）陸（三）字第
    九００一二五二七號鑑定通知書一份在卷足按。本案事證明確，被告之犯行洵堪
    認定。
二、核被告甲○○持有上開子彈之行為，係犯槍砲彈藥刀械管制條例第十二條第四項
    未經許可持有子彈罪；被告持有上開具有殺傷力之子彈五顆之行為，因該子彈五
    顆均屬槍砲彈藥刀械管制條例第十二條第四項規定所處罰之子彈，侵害該規定保
    護之單一社會法益，僅犯單一之未經許可持有子彈罪。按刑法第六十二條之所謂
    發覺，係指有偵查犯罪職權之公務員已知悉犯罪事實與犯罪之人而言，而所謂知
    悉，固不以確知其為犯罪之人為必要，但必其犯罪事實，確實存在，且為該管公
    務員所確知，始屬相當；如犯罪事實並不存在而懷疑其已發生，或雖已發生，而
    為該管公務員所不知，僅係推測其已發生而與事實巧合，均與已發覺之情形有別
    ；最高法院著有七十五年台上字第一六三四號判例可資參照；查證人即查獲本案
    之臺北市政府警察局中山分局警員乙○○及丙○○於本院到庭具結證稱：「我們
    事先並不知道被告持有槍彈，被告太太開門讓我們進去，我們主要是查毒品案件
    ，被告回來後就要逃跑，我們抓住他後，從被告腰間摸到一支玩具槍，我們懷疑
    他持有槍彈，所以質問他，他就主動拿出本案扣案子彈」等語，則警員乙○○及
    丙○○等人僅根據被告腰間藏有玩具手槍而懷疑、推測被告可能持有子彈，並不
    確知被告持有上開子彈之犯罪事實，依上開判例意旨，被告持有上開子彈之犯罪
    事實仍未經發覺，其主動取出上開具殺傷力之子彈五顆交付乙○○及丙○○等人
    並接受裁判，係屬自首並報繳持有之全部彈藥，爰依槍砲彈藥刀械管制條例第十
    八條第一項前段規定減輕其刑。未查被告甲○○曾於八十六年間因違反麻醉藥品
    管理條例等案件，經本院以八十六年度訴字第一六二五號判決應執行有期徒刑七
    月確定，於八十七年六月二十五日執行完畢，有台灣高等法院檢察署刑案紀錄簡
    覆表在卷足憑，其於有期徒刑執行完畢後，五年以內再犯本案法定刑含有期徒刑
    之罪，為累犯，應依法加重其刑（被告之刑同時有上開加重及減輕之事由，依刑
    法第七十一條第一項規定先加後減之）。爰審酌被告持有上開具殺傷力子彈之動
    機、持有子彈之數量及時間暨犯後坦承犯行，態度尚稱良好等一切情狀，量處如
    主文所示之刑，並分別諭知有期徒刑如易科罰金及罰金如易服勞役之折算標準。
    扣案具有殺傷力之上開子彈二顆（未經試射及拆解者），係屬違禁物，均依刑法
    第三十八條第一項第一款規定宣告沒收；另內政部警察署刑事警察局及法務部調
    查局於鑑定上開具殺傷力之子彈五顆時，曾分別採樣其中二顆試射及拆解其中一
    顆檢視，已如前述，該經試射及拆解之子彈共三顆已不具殺傷力，非屬違禁物，
    自不得依刑法第三十八條第一項第一款宣告沒收。
據上論斷，應依刑事訴訟法第二百九十九條第一項前段，槍砲彈藥刀械管制條例第十
二條第四項、第十八條第一項前段，刑法第十一條前段、第四十七條、第四十一條第
一項、第四十二條第二項、第三十八條第一項第一款，罰金罰鍰提高標準條例第二條
，判決如主文。
本案經檢察官郭永發到庭執行職務。
中      華      民      國      九十      年    八      月    三十一    日
                                      臺灣板橋地方法院刑事第三庭
                                          法  官  樊季康
右正本證明與原本無異
如不服本判決應於送達後十日內向本院提出上訴狀
                                          書記官  馬秀芳
中      華      民      國      九十      年      六    月        五    日
附錄本案論罪科刑主要法條全文：
槍砲彈藥刀械管制條例第十二條第四項
未經許可製造、販賣或運輸刀械者，處一年以下有期徒刑。
意圖供自己或他人犯罪之用，而犯前項之罪者，處三年以下有期徒刑，得併科三萬元
以下罰金。
未經許可無故持有或意圖販賣而陳列刀械者，處六月以下期徒刑、拘役或三千元以下
罰金。
第一項及第二項之未遂犯罰之。
修正後槍砲彈藥刀械管制條例第十二條
未經許可，製造、販賣或運輸子彈者，處一年以上七年以下有期徒刑，併科新臺幣五
百萬元以下罰金。
未經許可，轉讓、出租或出借子彈者，處六月以上五年以下有期徒刑，併科新臺幣三
百萬元以下罰金。
意圖供自己或他人犯罪之用，而犯前二項之罪者，處三年以上十年以下有期徒刑，併
科新臺幣七百萬元以下罰金。
未經許可，持有、寄藏或意圖販賣而陳列子彈者，處五年以下有期徒刑，併科新臺幣
三百萬元以下罰金。
第一項至第三項之未遂犯罰之。


司法院資訊處製作；財團法人民間司法改革基金會備份。
